【裁判字號】    99,上訴,711
【裁判日期】    990716
【裁判案由】    貪污治罪條例等
【裁判全文】
臺灣高等法院刑事判決                 99年度上訴字第711號
上  訴  人  臺灣桃園地方法院檢察署檢察官
被      告  甲○○
選任辯護人  侯海熊  律師
上列上訴人因被告偽造文書案件，不服臺灣桃園地方法院98年度
訴字第397號，中華民國98年12月28日第一審判決（起訴案號：
臺灣桃園地方法院檢察署96年度偵字第311號），提起上訴，本
院判決如下：
    主  文
上訴駁回。
    事  實
一、甲○○係財政部台北關稅局（下簡稱台北關稅局）快遞機放
    組之關員，為依法令從事於公務之人員。緣民國94年5 月15
    日晚間，友橋股份有限公司（下簡稱友橋報關行）代理全一
    快遞公司【即全義（起訴書誤載為義全）通運有限公司】報
    運進口報單快遞貨物【報單號碼為CE/94/497/M7357 、提單
    主號為000-00000000、貨主為乙○○，內裝有仿冒之 LOUIS
    VUITTON 麻將2 副（起訴書誤載為3 副，下簡稱LV麻將）、
    衣物約20餘件、鑰匙圈20個、項鍊20條、茶葉等物】，且經
    電腦核定該貨物係屬C3通關方式驗放之貨物，亦即應經財政
    部台北關稅局快遞機放組關員（下簡稱關員）審核與查驗來
    貨與申報是否相符程序，確認無訛後才能放行。嗣於同日晚
    間8 時許，該貨物經當日值勤之關員查驗後認該進口貨物內
    疑有多件仿冒商品，乃要求友橋報關行派駐台灣桃園國際機
    場之報關主任童冠偉請貨主乙○○提出購買等相關證明，童
    冠偉即透過友橋報關行聯絡全一快遞公司，再由全一快遞公
    司員工李賴淑靜於翌日即同年月16日上午告知乙○○該進口
    貨物內疑有仿冒商品，需提出購買證明，經乙○○表示無法
    提出後，童冠偉即再請李賴淑靜詢問乙○○是否同意放棄該
    進口貨物，復經乙○○同意放棄後，友僑報關行之員工童慧
    茹即傳真「進口台灣貨物放棄聲明書」予李賴淑靜，並告知
    童冠偉此情，而李賴淑靜即再將該聲明書傳真予乙○○。童
    冠偉乃再於同日晚間10時許，會同當日勤值之關員甲○○開
    箱查驗該貨物，並請求甲○○同意由其將貨物中疑似為仿冒
    之商品全數割損或丟棄後，仍放行其餘通關貨品。詎甲○○
    明知該貨物中之LV麻將為侵害商標權之物品，且依海關緝私
    條例第39之1條前段，需「處貨價1倍至3倍罰鍰，並沒入其
    貨物」，竟仍基於登載不實之犯意，而任由童冠偉於台灣桃
    園國際機場進口快遞貨物查驗區，將無法割損之LV麻將丟棄
    在現場後，甲○○再於其職務上掌管藉電腦處理而顯示「快
    遞貨物簡易申報通關自動化電腦通關處理紀錄查詢」之電磁
    紀錄上登錄「驗畢不扣稅、放行」之不實通關查驗紀錄，並
    讓其餘貨物予以通關放行，足生損害於台北關稅局管理進口
    貨物之正確性，而乙○○則再於其後之5月18、19日中之1日
    （起訴書誤載為16日），將上揭進口台灣貨物放棄聲明書傳
    真回傳予李賴淑靜。嗣因乙○○查覺有異，並透過立法委員
    向台北關稅局反映後，始知悉上情。
二、案經台北關稅局函請臺灣桃園地方法院檢察署檢察官偵查後
    提起公訴。
    理  由
甲、程序事項：
一、被告及辯護人辯稱本件原審於98年12月14日當天由原審法官
    、檢察官及被告三方面進行認罪協商，且原審法官當天亦認
    為圖利罪無罪，要變更法條，檢察官也沒有表示意見，並對
    刑度部分提出意見，檢察官卻以圖利罪提起上訴，顯不合法
    等語。惟查：刑事訴訟法第455條之2規定，除所犯為死刑、
    無期徒刑、最輕本刑3年以上有期徒刑之罪或高等法院管轄
    第一審案件者外，案件經檢察官提起公訴或聲請簡易判決處
    刑，於第一審言詞辯論終結前或簡易判決處刑前，檢察官得
    於徵詢被害人之意見後，逕行或依被告或其代理人、辯護人
    之請求，經法院同意，就下列事項於審判外進行協商，經當
    事人雙方合意且被告認罪者，由「檢察官」聲請法院改依協
    商程序而為判決，意即協商程序應經法院事先之同意及依聲
    請以「裁定」改依協商程序而為判決。又按刑事訴訟法第45
    5條之4第1項規定：「有下列情形之一者，法院不得為協商
    判決：一、有前條第二項之撤銷合意或撤回協商聲請者。二
    、被告協商之意思非出於自由意志者。三、協商之合意顯有
    不當或顯失公平者。四、被告所犯之罪非第四百五十五條之
    二第一項所定得以聲請協商判決者。五、法院認定之事實顯
    與協商合意之事實不符者。六、被告有其他較重之裁判上一
    罪之犯罪事實者。七、法院認應諭知免刑或免訴、不受理者
    。」，是被告有其他較重之裁判上一罪之犯罪事實者，法院
    即不得為協商判決。再審判期日之訴訟程序，專以審判筆錄
    為證，刑事訴訟法第47條定有明文。卷查原審於98年11月26
    日審理時檢察官論稱：「．．．根據犯罪事實所載，亦有談
    到公務員登載不實部分，雖起訴書所犯法條欄漏載，但亦屬
    起訴範圍，且兩罪關係為牽連犯，請鈞院審酌」（見原審卷
    (二)第49頁），嗣於於98年12月14日再開辯論，該日審判程序
    筆錄記載：「（審判長問：就檢察官起訴之犯罪事實及罪名
    ，與公訴檢察官於審理庭表示依犯罪事實記載尚有公務登載
    不實部分，則係漏載法條且與起訴之圖利罪為牽連犯，有何
    意見？）被告答：我沒有圖利，但我願意承認檢察官起訴之
    公務員登載不實之犯罪事實及罪名」、「（審判長問：對於
    被告表示願意承認公務員登載不實部分之犯罪事實及罪名，
    有何意見？）檢察官答：沒有意見，但請求詢問被告為何要
    認罪。」．．．「（審判長問：對於被告原先僅就檢察官起
    訴之部分公務員登載不實犯行及罪名表示認罪，現已就全部
    的公務員登載不實表示願意認罪，惟就圖利罪部分因判決結
    果將受褫奪公權之宣告，失去工作，無法認罪，有何意見？
    ）檢察官答：被告自白核與證據相符，就其認罪部分，沒有
    意見，至於圖利罪的部分，容請鈞院審酌．．．．」，嗣審
    判長並就卷內證人、證物、書證等詢問檢察官、辯護人、被
    告之意見及詢問尚有何證據請求調查，後並再次諭知：本件
    起訴書雖僅記載所犯法條為公務員圖利罪，但經公訴檢察官
    於審理中補充漏列公務上登載不實罪，並與公務員圖利罪為
    牽連犯之裁判上一罪，本案調查證據完畢開始辯論，請檢察
    官論告等情，有該原審98年12月14日審判筆錄可證（見原審
    訴字第397號卷(二)第66至71頁）。則本件檢察官起訴事實係
    認被告所犯為刑法第213條公務員登載不實罪及貪污治罪條
    例第6條第1項第4款圖利罪之牽連犯，而貪污治罪條例第6條
    第1項為最輕本刑5年以上有期徒刑之罪，依刑事訴訟法第45
    5條之4第1項第6款之規定，法院就本案顯不得為協商判決甚
    明；且該次審理中被告就公務員登載不實部分雖已認罪，然
    檢察官並未向法院聲請進行審判外協商程序並請求改依協商
    程序判決，法官亦未當庭告知同意當事人進行認罪協商程序
    判決、暫時休庭、被告喪失之權利暨協商科刑判決限制上訴
    範圍等規定之事項，而仍依通常審理程序調查證據並進行言
    詞辯論，被告於審理中所為之認罪應僅屬就犯罪事實之自白
    ，難認已符合認罪協商之判決程序，被告、辯護人辯稱原審
    係進行認罪協商程序，檢察官不得上訴云云，顯有誤會。
二、證人童冠偉、童慧茹、賴淑靜、乙○○於調查局、警詢之供
    述是否具有證據能力：
    被告以外之人於檢察事務官、司法警察官或司法警察調查所
    為之陳述，與審判中不符時，其先前之陳述具有較可信之特
    別情況，且為證明犯罪事實存否所必要者，得為證據，刑事
    訴訟法第一百五十九條之二定有明文。是依該條規定，被告
    以外之人於檢察事務官、司法警察（官）調查時所為之陳述
    ，屬傳聞證據，依同法第一百五十九條規定，本無證據能力
    ，必具備「可信性」及「必要性」二要件，始例外得適用上
    開第一百五十九條之二規定，認有證據能力，採為證據。其
    中所謂「較有可信之特別情況」，係屬「信用性」之證據能
    力要件，而非「憑信性」之證據證明力，法院自應比較其前
    後陳述當時之原因、過程、內容、功能等外在環境加以觀察
    ，以判斷先前之陳述，是否出於「真意」之供述、有無違法
    取供等，其信用性獲得確定保障之特別情況。而所稱「為證
    明犯罪事實存否所必要者」，係指就具體個案案情及相關卷
    證判斷，為發現實質真實目的，認為除該項審判外之陳述外
    ，已無從再就同一供述者，取得與其上開審判外陳述之相同
    供述內容，倘以其他證據代替，亦無從達到同一目的之情形
    而言。證人童冠偉、童慧茹、賴淑靜、乙○○於警詢之供述
    ，依其記載內容，係採取一問一答方式，且較少權衡利害得
    失或受他人干預，復參諸證人在案發時所處之環境，其能認
    知被告之行為內容，事後於警局中，距案發時間較近，記憶
    清晰，不致因時隔日久而遺忘案情，較無基於壓力而為不實
    指證或事後串謀故意為迴護被告之機會，且係依憑個人知覺
    經驗所為之指認，對證物之辨認較少發生錯誤，亦非出於不
    當之暗示，並未違背通常一般日常生活經驗之定則，且未經
    過任何強暴、脅迫、詐欺、利誘等外力干擾，而係基於其個
    人自由意識所為陳述，應認渠等警詢筆錄內容係根據其陳述
    之內容所記載，則該筆錄內容之公正客觀性即無由質疑；綜
    上情況判斷，本院認證人童冠偉、童慧茹、賴淑靜、乙○○
    於警詢時之陳述，具有較可信之特別情況，且其警詢筆錄基
    於發見真實之需求並有重要關係，而為證明犯罪事實之存否
    並有必要，故證人等於警詢之陳述本院認符合刑事訴訟法第
    一百五十九條之二之情形，依法有證據能力。
三、被告於原審98年12月14日審理時所為之自白是否係出於利誘
    不具任意性，而無證據能力：
    按被告之自白，非出於強暴、脅迫、利誘、詐欺、疲勞訊問
    、違法羈押或其他不正之方法，且與事實相符者，得為證據
    。刑事訴訟法第156條第1項定有明文。本項不正方法訊問禁
    止規範目的，係在保障供述者意思決定及意思活動之自由，
    被告雖陷於刑事訴追之窘境中，仍為刑事訴訟之主體，自應
    給予決定是否陳述及如何陳述之充分自由。故如被告之自白
    係出於不正方法者，即不具任意性時，固應排除其證據能力
    ，惟如非出於不正方法所取得之自白，得採為犯罪之證據，
    自不待言。又按刑事訴訟法第159條第1項所定：「被告以外
    之人於審判外向法官所為之陳述，得為證據。」，其立法理
    由乃在法官面前作成之供述證據，因係於公開審判之法庭活
    動下取得，其任意陳述之信用性足認有確定保障，乃賦予證
    據能力。查本件原審98年12月14日所進行之審理程序並非協
    商程序，已詳如前述，且本案於原審審理時原定於98年11月
    26日辯論終結，嗣被告於98年12月3日向原審具狀表示，因
    擬就偽造文書部分為認罪之答辯，而請求再開辯論等情，有
    該刑事聲請再開辯論狀附卷可稽（見原審卷(二)第53頁），嗣
    經原審法院於98年12月14日再開辯論審理時，被告於審判長
    告知就檢察官起訴之犯罪事實及罪名，與公訴檢察官於審理
    庭表示依犯罪事實記載尚有公務登載不實部分，則係漏載法
    條且與起訴之圖利罪為牽連犯，有何意見後，被告即主動表
    示願意承認檢察官起訴之公務員登載不實之犯罪事實及罪名
    ，其後檢察官於審理中亦未聲請改依協商判決程序審理，惟
    被告仍再次為認罪之表示，則被告於法官面前所為之自白顯
    係出於任意性而具有證據能力。
四、另仿冒品LV麻將一副，核其性質與物證無殊，並非被告以外
    之人於審判外所為之言詞或書面陳述，非屬供述證據，又非
    文書證據，自不受刑事訴訟法規定之傳聞法則所拘束，且該
    麻將並無公務員違法採證之情形，亦查無依法應排除其證據
    能力之情形，並與被告被訴之犯罪事實有關，自應具有證據
    能力。
五、其餘本件認定事實所引用之本件卷內所有卷證資料（包含文
    書證據等證據）之證據能力，檢察官及被告、辯護人於本院
    審理時均不爭執，且並無證據證明係公務員違背法定程序所
    取得；又卷內之各項文書證據，亦無刑事訴訟法第15 9 條
    之4第1款、第2款顯有不可信之情況，而不得作為證據之情
    形，或有刑事訴訟法第159條之4第3款其他可信特別情況下
    所製作之文書，而得作為證據，均認有證據能力。
乙、實體事項：
一、訊據上訴人即被告甲○○固坦承有於94年5月16日晚間開箱
    查驗該貨物，並於其職務上掌管藉電腦處理而顯示「快遞貨
    物簡易申報通關自動化電腦通關處理紀錄查詢」之電磁紀錄
    上登錄「驗畢不扣稅、放行」之通關查驗紀錄，惟矢口否認
    有何登載不實文書之犯行，辯稱：當時查驗時是衣服、帽子
    等三千元以下之價值，我按電腦他就顯示免稅商品，我並沒
    有看到有什麼仿冒品，我並沒有登載不實等語。惟查：
  (一)證人乙○○在調查局時證稱：「．．全一快遞公司一位賴小
    姐約在94年5月16日下午1時左右電話通知我，表示上開貨物
    因疑似仿冒品遭海關查扣，要求我提出購物證明或發票，我
    表示來貨中部分是朋友贈送，無法提供購物證明．．．至94
    年5月17日賴小姐又打電話給我，表示我上開貨物實際係由
    友橋通運股份有限公司報關，希望我能夠協助填具一份『進
    口臺灣貨物放棄聲明書』給友橋通運股份有限公司作為辦理
    我放棄該批貨物之依據，賴小姐隨即傳真一份已繕打好的『
    進口台灣貨物放棄聲明書』給我，．．．事後我曾多次向賴
    小姐電話詢問該批貨常放棄處理之結果，賴小姐即將友僑通
    運公司的電話交給我，我即與友僑公司主管董小姐聯絡，董
    小姐在電話中向我表示，該批貨物已被海關當場銷毀．．．
    」（見他字第1463號卷第33頁）；於原審審理中具結證述：
    我係於94年5月間前往大陸旅遊，並於回國前委託我在大陸
    之友人透過全一快遞，將我所有衣物、飾品、茶葉及LV麻將
    等物品以寄送之方式寄回台灣。嗣於94年5月16日下午1時許
    ，我接到全一快遞之員工賴淑靜（應係李賴淑靜之誤，下同
    ）之電話，表示我之貨品涉及仿冒，請我提出上開貨品之購
    買證明，而因我無法提出，故以口頭同意放棄整批貨物，賴
    淑靜並傳真放棄聲明書給我，惟我遲至同年月之18或19日始
    簽名回傳。後因我認所委託寄送之貨品並非全係仿冒，乃請
    友人向台北關稅局查詢此事，惟台北關稅局卻係回覆貨物已
    放行，我即向全一快遞質問，而全一快遞竟一再表示貨物係
    遭海關當場銷燬，我覺得有異，才會向立法委員黃宗源服務
    處陳情等語；核與證人李賴淑靜在偵查中證述：本案係因友
    僑報關行之員工與我聯繫，告知乙○○所委託寄送之物品中
    有疑似仿冒之LV麻將，我乃請乙○○提出購買證明，嗣因乙
    ○○無法提供，我即再徵得乙○○之同意後，向友僑報關行
    表示乙○○願意放棄貨物，友僑報關行並傳真放棄聲明書給
    我，我再傳真給乙○○，而事後乙○○亦有簽名回傳等語及
    證人童慧茹於偵查中證稱：當初係因童冠偉向我表示乙○○
    之貨物經關員驗貨後，發現申報內容與實際有所不合，且其
    中有仿冒品，我乃請李賴淑靜與乙○○確認，後因童冠偉再
    告知若乙○○無法確認，則是否同意放棄，我就再請李賴淑
    靜詢問乙○○之意見，嗣因乙○○口頭同意放棄，我即傳真
    放棄聲明書予李賴淑靜，並通知童冠偉等語大致相符（見偵
    字第311號卷第15、16頁），足認乙○○確曾受快遞公司之
    通知因寄送物品中有仿冒品需填具「進口台灣貨物放棄聲明
    書」一情為真。
  (二)再證人即當時任職台北關稅局快遞機放組第三課第二股股長
    謝呂河於原審審理時證稱：「．．．見習驗貨員就是驗貨員
    ，他直接就可以上線，從事驗貨的工作．．．」、「（94年
    5 月16日被告是屬於見習驗貨員還是驗貨員？）當時被告兩
    者兼而有之，當時被告雖是派X光儀檢員，但他同時也具有
    驗貨員的身分」、「（如果發現疑似仿冒品的話，有無可能
    請報關行填寫貨物拋棄聲明書？）不可能」、「（所以從94
    年4月14日以後，被告在快遞機放組實際負責查驗工作？）
    是，其實見習驗貨員就是驗貨員，只是報單和量的方面比較
    簡易和少」、「（當被告可以擔任驗估工作的時候，是否還
    需要資深的驗貨員陪同？）不需要」、「．．．仿冒品是管
    制品，不能拋棄，所以庭上提示給我的拋棄聲明書註明貨物
    裡面有仿冒品，還是不能拋棄．．．」等語（見原審卷(二)第
    38、39頁、第40頁反面、第41頁）及一般進口貨物通關之程
    序為倉儲業者於貨物進倉前，會先掃瞄貨物上之條碼以建檔
    ，再由關員透過X光機掃瞄貨物，若係C1貨物（免審免驗）
    且經X光機掃瞄沒有問題，即直接出倉並由倉儲業者再度掃
    瞄條碼，若係C3貨物，則需搬至驗貨區，由一般俗稱「老二
    」之資深驗貨員指派當日值勤關員中之驗貨員驗貨，而依派
    令簿之記載，本案貨品應係由丙○○指派被告前往驗貨。又
    平常若驗貨過程中發現有疑似仿冒物品，即需開立暫扣單，
    將貨物置放於扣留倉，俟平常上班時間，再聯絡商標權利人
    前來鑑定是否為仿冒品，若經鑑定後確係仿冒無訛，且貨主
    無法提出授權書，即需移送予航警局偵辦，不可能逕由關員
    同意報關行以割損之方式放行等語；證人即台北關稅局快遞
    機放組葉耀仁於偵訊時證稱：「（海關官員查獲疑似仿冒品
    可否令貨主拋棄，然後放行？）不可以」等語（見偵字第31
    1號卷第27頁）；證人即任職台北關稅局政風室林致群於原
    審審理時證稱：「（你方稱私下有跟快遞稽放組人員了解，
    他們遇到這種情況會便宜行事，有無談到他們便宜行事的目
    的、動機為何？）他們說最主要的原因是如果查扣的物品有
    問題，之後的後續處理比較麻煩，例如要寫報告，把貨物送
    到私貨倉庫，還要把貨主移送法辦甚至還要出庭作證，這只
    是行政程序的麻煩，還有牽涉報關行人員與查驗人員的交情
    ，會有人情壓力．．．」、「（就違法貨品割毀、拋棄，海
    關內部有無行政規定？）有，會統一集中銷毀，不能個別割
    毀、拋棄」等語（見原審卷(二)第14頁、第15頁反面）；且被
    告甲○○於調查局時證稱：「（進口快遞貨物如屬侵害智慧
    財產權物品應如何處理？）如進口快遞貨物疑似侵害智慧財
    產權物品時，經查驗關員及報關人員會同認定簽名後暫存在
    華儲倉棧，由華儲開立暫存單，並通知權利人到場鑑定，另
    由驗貨關員將簡易申報單由電腦上列印出來，並在簡易申報
    單上註記『因來貨疑似仿冒物品暫存華儲倉棧且已通知權利
    人到場』，並將該情報告所屬股長知悉」、「（海關人員在
    發現疑似仿冒物品且在權利人鑑定是否為仿冒品前，是否能
    將該等貨物交由報關人員現場銷毀後放行？）不行」（見他
    字第1463號卷第58頁）；於偵訊時亦證稱：「（『提示進口
    海關放棄聲明書』有無見過？）沒有，事後貨主來查這批貨
    流向才出示這一張」等語（見他字第1463號卷第55頁）；是
    被告當時確具驗貨員身分，且就違法之貨品並不能聲明放棄
    或於當場割破、拋棄後而予以放行一事亦知之甚詳；且經本
    院至桃園機場台北關稅局快遞機戶組第三課、華儲快遞專區
    現場勘驗結果，驗貨地點、通關區並無所謂之大型垃圾桶等
    情，有本院勘驗筆錄附卷可稽（見本院卷第47、48頁），尚
    難認現場得由報關人員任意提出拋棄聲明書後即得將仿冒物
    品丟棄而免除行政罰鍰及相關刑責。
  (三)證人童冠偉於調查局時證稱：「．．．當時甲○○發現該批
    貨物均為仿冒品，即向我表示『都是仿冒品』，我即向甲○
    ○表示貨主已同意放棄該批貨物，我即將該批貨在甲○○面
    前割破八成之貨物（另二成貨物因係無法割破），甲○○未
    表示任何意見即在電腦上完成驗貨放行手續」（見他字第14
    63號卷第46頁反面）；於偵訊時證稱：「．．．甲○○發現
    裡面的包包、衣服、帽子、飾品是仿冒的，我就說我有拿到
    放棄同意書，我就把仿冒品當著他面把他割破，就沒有商銷
    品，就不可拿出去賣，．．．甲○○就放行，放行後就把飾
    品及割破的皮件丟到垃圾筒，之後我就去垃圾筒把麻將撿回
    來」、「（依規定仿冒品能否這樣處理？）我知道這樣不行
    ，但我們向來都這樣作，當時甲○○也沒說什麼就放行了，
    他在檢查過程中說這是仿冒品，我就說我有放棄同意書，可
    以銷毀，依規定應先查扣送鑑定，如是仿冒品就罰貨主，然
    後沒入、銷毀，如不是仿冒品就課稅、放行」、「（5 月16
    日甲○○查驗時仿冒的麻將、長皮夾、衣服、帽子等物品是
    否都在箱子裡？）是，我並當著他的面割破」（見他字第14
    63號卷第18頁、第83頁）；於原審審理中具結證稱之：我在
    本案發生時任職於友僑報關行，負責陪同關員查驗渠公司所
    報關進口之貨物，而本案乙○○所進口之貨物於第1次經關
    員查驗時，因該關員認乙○○雖係申報個人行李，但其中有
    多件之名牌包包、飾品及LV麻將，乃要求我聯絡乙○○提出
    相關證明文件，後經聯繫結果，乙○○表示無法提出證明並
    同意放棄整批貨物，我即在翌日由被告會同查驗該貨物，並
    詢問被告因貨主已同意放棄，是否可由我將疑似仿冒品之貨
    物予以割損後，仍將其餘貨物放行。被告於第一時間雖表示
    不妥，但因我認已取得乙○○之放棄聲明書，故仍執意將衣
    物割損，至無法割損之飾品及LV麻將，則逕予丟棄，此際被
    告即未再作何表示，而准予通關放行。事後因我認乙○○已
    同意放棄貨物，即再指示公司載送通關貨物之同事將本案放
    行之物品丟棄，惟因事後我見LV麻將很漂亮，即拾起1副供
    自己使用等語，核與被告甲○○於另案童冠偉侵占案偵訊時
    證稱：「本件只驗一次，本件不是都割破，童所言不實，童
    當時稱這是樣品，我稱樣品是不可轉售的，要註明樣貨有損
    ，不具有商上價值，童就稱他要自己割，我未叫他割，他也
    只割了幾件」等語（見偵字第11002號影印卷第41頁）相符
    ，且經原審依職權調取上開94年度桃簡字第1772號全卷查核
    後，被告於該案偵查中確有坦承當日係童冠偉在其面前割損
    本案貨品後，其即予以放行一節，此據原審法院於該案件之
    第二審簡上程序中當庭勘驗偵查錄影光碟屬實，是被告當時
    確知行李裡面有仿冒之LV麻將、衣物等，且明知該物品應經
    查扣鑑定是否為仿冒品後才能決定是否放行，卻於未經鑑定
    前即故意於所掌文書登載不實事項而通關放行。
  (四)再童冠偉事後因拾起LV麻將1副並據為己有，亦遭臺灣桃園
    地方法院以94年度桃簡字第1772號判決判處拘役30日，被告
    不服提起上訴後，再於臺灣桃園地方法院以95年度簡上字第
    14號審理中撤回上訴確定。而經原審依職權調取扣押於該案
    之LV麻將拍照並送請LOUIS VUITTON（即法商路易威登馬爾
    悌耶公司）於臺灣委任之論衡國際法律事務所鑑定後，該事
    務所乃係回覆：路易威登公司自95年起方始在台灣銷售精品
    麻將組，且僅有兩家直營店可購得。該商品外盒使用路易威
    登公司之著名商標DAMIER圖案為底色，且一副售價為新臺幣
    920,000元。至本案之麻將，其外盒係使用路易威登公司著
    名商標MONOGRAM為底色，顯與上述真品不同。矧當時路易威
    登公司尚未生產銷售印有其商標圖樣之麻將，足見本案之麻
    將確係仿冒LV商標之商品無訛等語，有該事務所98年4月9日
    （98）論衡法字第6236號函，及附於童冠偉侵占案件之94年
    度偵字第11002號卷之鑑定書、鑑定能力證明書、委任狀（
    含中譯本）等件在卷可稽，堪認本案之LV麻將確係仿冒商標
    之物品無訛。
  (五)另本案乙○○所委託全一快遞寄送之貨物，於94年5月15日
    經關員第1次查驗及於翌日經被告查驗之際，雖均認其中含
    有多件疑似仿冒之物品，惟除LV麻將中之1副嗣因經童冠偉
    拾起外，其餘均已遭割損及丟棄，而無從供本院確認亦係屬
    侵害商標權之物品，則基於罪疑為輕之原則，應認本案貨品
    中，僅有經童冠偉所拾起之LV麻將1副係仿冒品。此外，復
    有進口台灣貨物放棄聲明書、個案委任書、進口快遞貨物簡
    易申報單、進口台灣貨件無法清關通知書、貨品清單及快遞
    貨物簡易申報通關自動化電腦通關處理紀錄查詢、進口放行
    紀錄查詢／補發、華儲快遞專區分號查詢瑩幕列印、財政部
    台北關稅局98年6月10日北普遞字第0981104748號函、98年9
    月7日北普政字第0981023580號函所附被告人事基本資料及
    當日值勤關員名單等件在卷可稽。是本案事證明確，被告犯
    行洵堪認定，應依法論科。
二、本案被告甲○○於為上開犯行後，刑法部分條文業經修正公
    布，並於95年7 月1 日施行。修正後刑法第2 條第1 項之規
    定，係規範行為後法律變更所生新舊法律比較適用之準據法
    ，於修正後刑法施行後，應適用新法第2 條第1 項規定之從
    舊從輕之原則為比較，適用最有利於行為人之法律。經查：
    修正前刑法第10條第2 項規定係「稱公務員者，謂依法令從
    事於公務之人員。」，而修正後則將同條項修正為「稱公務
    員者，謂下列人員：一、依法令服務於國家、地方自治團體
    所屬機關而具有法定職務權限，以及其他依法令從事於公共
    事務，而具有法定職務權限者。二、受國家、地方自治團體
    所屬機關依法委託，從事與委託機關權限有關之公共事務者
    。」，比較修正前、後之定義，以修正後刑法規定公務員定
    義範圍較為限縮，惟因本案被告乃係台北關稅局快遞機放組
    關員，則不論依修正前、後之規定，均屬公務員無疑，是修
    正後之規定並未對被告較為有利，自應適用行為時法即修正
    前刑法之規定。
三、按在紙上或物品上之文字、符號、圖畫、照像，依習慣或特
    約，足以為表示其用意之證明者，關於本章及本章以外各罪
    ，以文書論。錄音、錄影或電磁紀錄，藉機器或電腦之處理
    所顯示之聲音、影像或符號，足以為表示其用意之證明者，
    亦同；稱電磁紀錄者，謂以電子、磁性、光學或其他相類之
    方式所製成，而供電腦處理之紀錄，刑法第220 條、第10條
    第6 項定有明文。本案被告甲○○明知乙○○所委託全一快
    遞寄送之貨品中有侵害商標權之仿冒LV麻將，依法本應沒收
    並罰鍰，竟仍同意由童冠偉當場丟棄後，即於其職務上所掌
    藉電腦處理而顯示「快遞貨物簡易申報通關自動化電腦通關
    處理紀錄查詢」之電磁紀錄上，登載「驗畢不扣稅、放行」
    之不實通關查驗紀錄，並足生損害於台北關稅局管理進口貨
    物之正確性，是核被告所為，係犯修正前刑法第213 條之公
    務員明知為不實之事項，而登載於職務上所掌之公文書罪（
    檢察官於起訴書之論罪法條欄雖漏未記載，惟業經公訴檢察
    官當庭予以補正）。
四、原審以被告所犯公文書登載不實罪部分罪證明確而適用刑法
    第2條第1項前段、第11條前段、第74條第1項第1款、第2項
    第4款、第5款、第93條第1項第2款、第220條，修正前刑法
    第213條，中華民國九十六年罪犯減刑條例第2條第1項第3款
    、第7條，並審酌被告身為台北關稅局快遞機放組關員，職
    司海關進出口貨物查驗業務，竟未盡職責，就依法應予沒入
    並罰鍰之物品逕由報關行人員丟棄後即准予其他物品通關放
    行，復於電磁紀錄上為不實之記載，所為實非足取，惟兼衡
    被告僅係貪圖一時便利，且於犯後終能坦承犯行，態度尚可
    ，亦未因而獲有何利益，併本案所生危害尚非屬鉅大等一切
    情狀，量處有期徒刑一年二月，復說明被告甲○○所犯上開
    之罪之時間，係在96年4月24日以前，且所犯合於中華民國
    九十六年罪犯減刑條例所規定之減刑條件，爰依該條例之規
    定，減其刑期之2分之1為有期徒刑7月。又被告甲○○前未
    曾因故意犯罪而受有期徒刑以上刑之宣告，此有本院被告前
    案紀錄表在卷可稽，僅係因一時失慮致罹刑章，且於犯後坦
    承犯行，並表示悔意，足見其經此刑之宣告後，應知警惕而
    無再犯之虞，而檢察官亦同意予以諭知緩刑，是認上開所宣
    告之刑以暫不執行其刑為當，爰依刑法第74條第1項第1款之
    規定，諭知緩刑3年，惟併依同條第2項第5款及第4款之規定
    ，分別命應向指定之政府機關、政府機構、行政法人、社區
    或其他符合公益目的之機構或團體，提供60小時之義務勞務
    ，及應自本判決確定之日起2年內，向公庫支付新臺幣100,0
    00元，以啟自新（被告於為本案犯行後，刑法第74條雖亦有
    修正，惟依最高法院95年度第8次刑事庭會議決議，緩刑應
    逕適用新法之規定，是就此無庸為新、舊法比較，附此敘明
    ）。末被告受緩刑宣告因需執行刑法第74條第2項第5款所定
    之事項，爰再依同法第93條第1項第2款之規定，諭知於緩刑
    期間付保護管束，經核原判決上開認事用法，洵無違誤，量
    刑亦屬妥適。
五、不另為無罪諭知之部分：
  (一)公訴意旨另以：被告甲○○明知乙○○所有LV麻將係屬侵害
    商標權之貨物，應依海關緝私條例第39條之1之規定查處，
    竟仍基於圖私人不法利益之犯意，違背法令而任由童冠偉予
    以當場丟棄後，即准予其餘貨物通關放行，而藉此圖利貨主
    乙○○及友僑報關行，因認被告亦涉犯有貪污治罪條例第6
    條第1項第4款之圖利罪等語。
  (二)按90年11月7日修正之貪污治罪條例第6條第1項第4款圖利罪
    已屬結果犯，以「因而獲得利益」為犯罪構成要件之一。則
    是否獲得利益，自應依嚴格證據證明之（最高法院97年度台
    上字第5061號判決要旨參照）。經查：
  1.就乙○○部分：童冠偉所拾起之LV麻將1副，經鑑定後確係
    屬侵害商標權利物品一節，固經本院認定如上，而依法應予
    沒入，惟若非童冠偉事後將之拾起據為己有，並致該麻將現
    由臺灣桃園地方法院檢察署另案扣押，乙○○亦因童冠偉之
    當場丟棄而無法取得，質言之，乙○○並未因被告上開行為
    而獲得任何利益，自與圖利罪之構成要件有別。又依海關緝
    私條例第39條之1之規定，若報運之進口貨物，有侵害商標
    權者，需處貨價1倍至3倍罰鍰，然證人謝呂河於原審審理中
    亦結證：若經關員查驗後確認買物係仿冒品，即會移送予航
    警局偵辦，並就行政罰鍰之部分移由法務室處理，而依其所
    知，法務室會先等待法院之判決結果再決定如何處置，蓋若
    法院判決有罪確定，則基於一事不二罰之原則，關稅局便不
    會再予裁罰，惟若法院判決無罪確定，關稅局再依仿冒品之
    貨價依法裁罰，但至於仿冒品之貨價，即需另由關稅局之驗
    估處認定等語；再參以乙○○於本案偵查中所證稱之：LV麻
    將係我在大陸之某個商場內所購得，我並不知悉係仿冒品等
    語，則縱被告當時未同意童冠偉予以丟棄，而依法就LV麻將
    之行政裁罰部分移送予關稅局之法務室處理，乙○○是否必
    會因而遭受裁罰，亦有疑義，且檢察官亦表示就此部分無法
    確認乙○○究受有多少利益，則基於罪疑為有利於被告之原
    則，仍不得憑此即遽以推定被告所為已致使乙○○獲有免受
    罰鍰利益。
  2.就友僑報關行部分：依上開海關緝私條例第39條之1之規定
    ，縱經關員查驗後認貨物中有侵害商標權利之貨物而需處以
    罰鍰，其對象亦僅係貨主，且衡情一般託運之實務，若非貨
    主誠實以告，託運行及報關行亦難以知悉其中究有何物，再
    參以證人謝呂河所證稱之：於經關員查驗後若確認有仿冒品
    ，關稅局亦僅會移送貨主，除非係報關行無法提出貨主之委
    任書，而可認定係報關行擅自利用貨主名義進口貨物之情況
    ，始會對報關行予以裁罰等語，堪認單純依快遞公司所告知
    貨物內容而報運進口之報關行，應不致因貨物中經查獲有仿
    冒物品即遭受裁罰，則被告未依上開海關緝私條例之規定依
    法查處，自亦未使友僑報關行受有何種利益。
  (三)縱上，既無積極證據可證被告未將仿冒之LV麻將依法予以查
    處之行為，同時亦造成貨主乙○○或友僑報關行受有何不法
    之利益，而另有圖利之犯行，本應諭知無罪，惟因檢察官認
    此與被告上開所犯公務員明知為不實事項而登載於職務上掌
    管之公文書罪關具有修正前刑法第56條牽連犯之裁判上一罪
    關係，從而，原審不另為無罪之諭知，亦無不合。
  (四)檢察官上訴意旨以被告放行本件貨主托運之仿冒麻將一副，
    已使貨主獲得約6000元價值之利益及免除至少一倍貨價罰鍰
    之不法利益，且本件友僑報關行所申報行李之重量與實際重
    量亦不相符，且被告明知友僑報關行之報單有不實記載，卻
    仍逕為放行，已使報關行免除漏稅額罰鍰之不法利益及相關
    之行政處罰，顯有圖利貨主及報關行甚明等語。惟查：本件
    並不能證明被告有使貨主乙○○獲得任何利益或使乙○○因
    而免遭受行政裁罰，亦不能證明單純依快遞公司所告知貨物
    內容而報運進口之友僑報關行受有任何利益等情，已詳如前
    述，而本件貨主乙○○始終未能取回該副麻將亦未因此受課
    行政罰緩，自難認其有何不法獲利；且依卷附之全一快遞公
    司之托運單內容，其上記載託運物品為二件、重量27.5公斤
    等情，有該託運單附卷可稽（見原審卷(一)第114頁），則本
    件查驗之行李一件，實際重量是否確為27.5公斤，顯非無疑
    。再原審審理時經審判長問：「對本案起訴貪污條例第6條
    第1項第4款職圖利罪，因係結果犯，且牽涉同條例第12條減
    輕其刑規定適用，本件被告犯圖利罪，究竟已圖得何人、何
    金額之不法利益？」，檢察官答稱：「目前現有證據圖得利
    益只有麻將一副，依據乙○○陳報之價值為人民幣1500元，
    折合新臺幣6000元，依此特定本件被告犯職務圖利罪，係圖
    利貨主乙○○，此項LV麻將不被依法沒收之利益，折合金額
    為6000元，至於麻將事後被童冠偉侵占，係事後發生之事，
    與本件無關，不認為有圖利童冠偉，至於起訴書敘述圖利友
    僑報關行部分，係牽涉事後裁罰部分，無法確定金額」等情
    （見原審卷(二)第44頁），而檢察官上訴意旨就友僑報關行所
    得免除漏稅額罰鍰之具體金額究為多少亦未詳予指明，況友
    僑報關行實際上並未受有行政處罰，亦難認被告有何圖利友
    僑報關行之行為。而證據之取捨與證據之證明力如何，均屬
    事實審法院得自由裁量、判斷之職權，茍其此項裁量、判斷
    ，並不悖乎通常一般人日常生活經驗之定則或論理法則，又
    於判決內論敘其何以作此判斷之心證理由者，即不得任意指
    摘其為違法。茲原判決已詳敘就卷內證據調查之結果，而為
    綜合判斷、取捨，認公訴人所提證據均不足證明被告有公訴
    人所指之圖利犯行，其得心證的理由已說明甚詳，且所為論
    斷從形式上觀察，亦難認有違背經驗法則、論理法則，或有
    其他違背法令之情形，自不容任意指為違法。公訴人提起上
    訴，仍執前開情詞而為爭執，並對於原審取捨證據及判斷其
    證明力職權之適法行使，仍持己見為不同之評價，而砌詞指
    摘原判決不當，自難認有理由，應予以駁回。
據上論斷，應依刑事訴訟法第368條，判決如主文。
本案經檢察官陳傳宗到庭執行職務。
中    華    民    國    99    年    7     月    16    日
                  刑事第十二庭審判長法  官  蔡永昌
                                    法  官  蔡新毅
                                    法  官  吳啟民
以上正本證明與原本無異。
如不服本判決，應於收受送達後十日內向本院提出上訴書狀，其
未敘述上訴之理由者並得於提起上訴後十日內向本院補提理由書
（均須按他造當事人之人數附繕本）。「切勿逕送上級法院」。
                                    書記官  顧正榕
中    華    民    國    99    年    7     月    16    日
附錄：本案論罪科刑法條全文
中華民國刑法第213條 （公文書不實登載罪）
公務員明知為不實之事項，而登載於職務上所掌之公文書，足以
生損害於公眾或他人者，處一年以上七年以下有期徒刑。

司法院資訊處製作；財團法人民間司法改革基金會備份。
